臺灣臺北地方法院交通事件裁定　　　　 96年度交聲字第811號
原處分機關　交通部公路總局臺北區監理所板橋監理站
異　議　人
即受處分人　乙○○
上列異議人即受處分人因違反道路交通管理處罰條例案件，對於
交通部公路總局臺北區監理所板橋監理站於中華民國96年6月27
日所為之處分（原處分案號：板監裁字裁41-AEV338764號），聲
明異議，本院裁定如下：
    主      文
原處分撤銷。
乙○○不罰。
    理      由
一、按犯罪事實應依證據認定之，無證據不得認定犯罪事實，刑
    事訴訟法第154條第2項定有明文。次按法院受理有關交通事
    件，準用刑事訴訟法之規定，復為道路交通管理處罰條例第
    89條前段所明定，是最高法院76年臺上字第4986號判例所揭
    示：「認定犯罪事實所憑之證據，雖不以直接證據為限，間
    接證據亦包括在內，然而無論直接或間接證據，其為訴訟上
    之證明，須於通常一般之人均不致有所懷疑，而得確信其為
    真實之程度者，始得據為有罪之認定，倘其證明尚未達到此
    一程度，而有合理之懷疑存在時，事實審法院復已就其心證
    上理由予以闡述，敘明其如何無從為有罪之確信，因而為無
    罪之判決，尚不得任意指為違法」之意旨，亦即刑事訴訟法
    上法院認定事實之最重要原則之一即認定被告有罪，就該有
    罪事實不能有任何之合理懷疑存在之原則，於法院審理行為
    人違反道路交通管理處罰條例案件時，當有其適用。易言之
    ，法院於審理行為人違反道路交通管理處罰條例案件，於為
    事實之認定時，如就原處分機關所認定行為人違規之事實仍
    有合理之懷疑，而無法確信行為人確有該當於道路交通管理
    處罰條例各該處罰條文之構成要件事實時，即應依訴訟法上
    待證事實「倘有懷疑，則應從被告之利益作解釋」之證據法
    則，作對受處分人有利之認定。
二、原處分意旨略以：異議人即受處分人乙○○於民國96年1月
    10日上午11時45分許，騎乘車號HEY-922號重型機車，在臺
    北市○○○路與重慶南路口經警舉發機器腳踏車駕駛人行駛
    道路時使用手持行動電話通話之違規行為，經調查之結果，
    仍認上開違規屬實，乃依道路交通管理處罰條例第31條之1
    第2項、違反道路交通管理事件統一裁罰基準及處理規則第
    41條、第43條、第67條及道路交通管理事件統一裁罰基準表
    等規定，於96年6月27日以板監裁字裁41-AEV338764號裁決
    書，裁罰受處分人罰鍰新臺幣1,000元在案。
三、訊據受處分人固坦承於上開時間，騎乘前揭機車行經臺北市
    ○○○路遭警攔停之事實，惟堅決否認有何騎乘機車撥打行
    動電話之違規，辯稱：伊當日騎車行駛在愛國西路上，行經
    靠近重慶南路口附近遇到紅燈，於是停車並用右手從口袋內
    取出行動電話，想要確認來電情形，當時僅觀看電話螢幕而
    已，並未拿起來接聽或撥打，詎警員即過來要求伊靠邊停車
    ，說伊剛才有騎車撥打電話，伊否認並當場要求警員察看電
    話通情形，竟遭拒絕，伊絕無行進間撥打電話，為此聲明異
    議，請求撤銷原處分等語。
四、經查：
  (一)關於本件舉發之經過，證人即舉發本件之臺北市政府警察局
    中正第一分局介壽路派出所警員甲○○於本院證稱：「當時
    我是在教育大學那邊執行勤務，我在巡邏要簽巡邏表的時候
    ，在重慶南路跟愛國西路口，看到受處分人行駛在愛國西路
    東往西方向的慢車道上，我看受處分人手持行動電話，在重
    慶南路口停等紅燈，我就上前攔停並且製單告發。因為我看
    到受處分人在機車行進當中，手持行動電話放在耳邊，於是
    我才告發」、「（問：當你第一眼看到受處分人時，他的情
    形如何？）前方重慶南路口已經是紅燈，他慢慢減速準備要
    停車，在完全停車下來之前，他的手就是拿行動電話放在耳
    朵旁邊」、「（問：是否記得受處分人是那一隻手拿行動電
    話？）我忘記了」、「（問：受處分人將行動電話放在耳朵
    旁邊時，你有無看到或聽到他在通話？）因為有一段距離，
    所以我沒有辦法辨認，我只能夠確定他有將行動電話放在耳
    朵旁邊，等到受處分人停車等紅燈的時候，電話還是放在耳
    朵旁邊，我就看到他的嘴巴在動，所以應該是有在講話」、
    「（問：當天受處分人有無要求查看電話通聯情形？）我忘
    記了」、「（問：你當天有無確認受處分人行動電話通話情
    形？）沒有，因為我沒有拿他的電話來看，所以我也不知道
    他的門號是多少」等語（見本院96年9月3日訊問筆錄），而
    證稱受處分人於路口紅燈前逐漸減速時，有手持行動電話置
    於耳邊，嗣完全停下後嘴巴有在動等情。
  (二)按交通警員掣單舉發違反道路交通管理處罰條例所列之違規
    事實，本質上為行政處分，係公務員基於職務上權力，依法
    就特定之具體事件所為具公法上效果之單方行政行為，而道
    路交通管理處罰條例科處行政罰事件，依據公法爭議之舉證
    責任分配法則，應先由行政機關就其業已履踐相關正當法程
    序，以及人民應受處罰之客觀違反法令行為，負證明之責，
    異議人就行政機關已為相當證明之前開事項，若主張欠缺主
    觀歸責條件或為其他抗辯，亦須就其所辯提出反證。行政機
    關對於前開應為舉證事項，固非不得以執行查察取締勤務人
    員，依據調查人證之程序，於告知具結義務及刑法偽證罪處
    罰之情形下，使其就親歷事實提供證明方法；惟若受處分人
    就其抗辯已提出對其有利之反證，雖執行查察取締勤務之員
    警業已依證人作證程序到庭具結陳述，惟其陳述與上開有利
    之反證並非全然相符，復無其他客觀事證佐證員警之證述確
    為真實或有證明力較高之情，或足證行政機關所為處分係屬
    適法妥當，以致事實不明，則於證據證明力未達完全證明行
    為人之違規為真實，而存有合理懷疑，致法院無法確信行為
    人確有該當於道路交通管理處罰條例各該處罰條文之構成要
    件事實時，即應為行為人有利之認定。
  (三)本件因受處分人否認行進間撥打行動電話，經本院依其所陳
    調閱其所使用之0000000000、0000000000號行動電話門號96
    年1月間之雙向通聯紀錄，其中0000000000門號（使用人為
    受處分人）之通聯紀錄已逾6個月保留期限而無法調取，有
    和信電訊公司函文1紙可稽；另依大眾電信公司檢送之00000
    00000門號通聯紀錄，參酌本件舉發通知單記載警員舉發之
    時間為96年1月10日上午11時45分左右，可知受處分人在遭
    警員舉發前，僅於上午9時54分及11時39分各在臺北市○○
    區○○街50號（臺灣大學男一舍）、同市中正區○○○路3
    號之2基地台位置附近有對外發話之紀錄，此後直到12時29
    分在士林區○○○街○段135號基地台附近方有受話之情形，
    有該通聯紀錄可稽。足見受處分人於經警員攔停舉發之時間
    前後，並無在遭舉發地點（愛國西路與重慶南路口）附近使
    用該門號與人通話之事實，其辯稱當時並未通話一節，已非
    無據；警員甲○○證稱受處分人嘴巴有在講話（通話）等情
    ，即屬有疑。另佐以甲○○證稱：「（問：依你所見，受處
    分人除了將電話放在耳朵旁外，有無觀看電話或觸摸按鍵的
    情形？）都沒有，我只有看到受處分人把電話放在耳朵旁邊
    」等語，足見亦應可排除受處分人有行進間進行「撥接」行
    動電話之行為。
五、綜上所述，警員甲○○雖未查看受處分人當場用以「通話」
    之行動電話，而無從確認該支電話之門號究竟為何，惟經依
    受處分人所陳門號查詢其通聯紀錄結果，其中1支門號已逾
    通聯調閱期間，另1支門號於本件舉發時間前後確無相關之
    通話紀錄，而與警員甲○○所證不合，該項證據復對於受處
    分人有利，則於查無其他積極證據致事實不明之情形下，因
    上開有利證據而無從使法院形成受處分人確有違規行為之確
    信心證，本諸刑事訴訟法上「罪疑有利於被告」之認定原則
    ，尚難認定受處分人有駕車行進間使用手持式行動電話進行
    撥接或通話之違規行為。是原處分機關遽對受處分人為前開
    裁決處罰，即難認允當。本件受處分人之異議為有理由，應
    由本院將原處分撤銷，改諭知其不罰，以資適法。
據上論斷，依道路交通案件處理辦法第20條前段，裁定如主文。
中　　華　　民　　國　　96　　年　　12　　月　　27　　日
                  交通法庭法　官　林庚棟
以上正本證明與原本無異。
如不服本裁定，應於送達後5日內向本院提出抗告狀。
　　　　　　          　　書記官　殷玉芬
中　　華　　民　　國　　96　　年　　12　　月　　28　　日
